臺灣高雄地方法院民事裁定
109年度消債清字第117號

聲  請  人  藍力玲（原名：藍淑美、藍金桃）
0000000000000000

0000000000000000

代  理  人  陳秉宏律師

上列當事人因消費者債務清理事件聲請清算，本院裁定如下：
    主  文
聲請人藍力玲自中華民國一一○年一月十一日下午四時起開始清
算程序。
命司法事務官進行本件清算程序。
    理  由
一、按債務人不能清償債務或有不能清償之虞者，得依本條例所
    定更生或清算程序，清理其債務；法院開始清算程序之裁定
    ，應載明其年、月、日、時，並即時發生效力；法院開始更
    生或清算程序後，得命司法事務官進行更生或清算程序，必
    要時得選任律師、會計師或其他適當之自然人或法人1人為
    監督人或管理人，消費者債務清理條例（下稱消債條例）第
    3條、第80條前段、第83條第1項、第16條第1項分別定有明
    文。
二、聲請意旨略以：伊有不能清償債務情事，前依中華民國銀行
    公會會員辦理消費金融案件無擔保債務協商機制請求共同協
    商債務方案成立，惟仍不得已毀諾。伊又未經法院裁定開始
    更生程序或許可和解或宣告破產，爰聲請清算等語。
三、經查：
  ㈠聲請人曾請求銀行公會協商債務方案成立，約定自民國95年1
    0月起，分120期，利率0％，每月清償新臺幣（下同）8,386
    元，惟聲請人未依約繳款，而於96年10月經通報毀諾，有台
    新銀行函（卷第45至48頁）可參。惟按消債條例第151條第9
     項準用同條第7 項但書所稱「因不可歸責於己之事由，致
    履行有困難」之情形，僅須於法院就更生或清算之聲請為裁
    判時存在即為已足，至債務人於履行困難之事由發生前有無
    違約不履行行為，與該事由是否不可歸責於債務人之判斷尚
    屬無涉（另參考98年第1 期民事業務研究會第26號之司法院
    民事廳消費者債務清理條例法律問題研審小組意見）。又依
    消債條例第151 條第9 項準用同條第8 項再準用第75條第2 
    項之規定，債務人可處分所得扣除自己及依法應受其扶養者
    所必要生活費用之餘額，連續3 個月低於協商方案應清償之
    金額者，推定有不可歸責於己之事由致履行有困難。經查，
    聲請人於毀諾時未投保勞保，有勞工保險被保險人投保資料
    表（卷第29頁）足稽。而其目前平均每月收入約12,984元，
    扣除個人每月必要支出7,179元後（詳後述），僅餘5,805元
    ，顯已無法負擔每月8,386元之還款金額，堪認聲請人因收
    入不足，無法持續支應前揭生活開支及協商款項，有不可歸
    責於己之事由，致不能繼續履行原協商條件。
  ㈡聲請人於106年度至108年度申報所得各為110元、100元、100
    元，名下有未保存登記建物2筆（其中1筆為公同共有），課
    稅現值共計152,500元，並有高雄市第三信用合作社股份50
    股，股金5,000元；又聲請人罹妄想型思覺失調症，於107年
    5月至109年1月於高雄美之味海產粥打零工，時薪110元，每
    晚工作3小時，每月工作日約27日，平均每月收入約8,910元
    ，109年2月起因疫情致生意不佳而無工作收入，前於95年1
    月2日領取616,789元勞保老年給付，現未領取任何補助及給
    付，另長女蔡明吟、次女蔡萍君自107年5月起每月各給付50
    0元、5,000元扶養費，如收入不足，僅撙節支出，無人資助
    等情，有財政部高雄國稅局106年至108年綜合所得稅各類所
    得資料清單及財產歸屬資料清單（卷第31至34頁）、財產及
    收入狀況說明書（卷第4至5頁）、債權人清冊（卷第5至6頁
    ）、戶籍謄本（卷第26頁）、勞工保險被保險人投保資料表
    （卷第29頁）、個人商業保險查詢結果表（卷第35頁）、財
    團法人金融聯合徵信中心前置協商專用債權人清冊（卷第7
    至9頁）、信用報告（卷第10至11頁）、社會補助查詢表（
    卷第73至74頁）、存簿（卷第60至63頁）、勞動部勞動力發
    展署高屏澎東分署函（卷第52頁）、勞動部勞工保險局函（
    卷第51頁）、勞保局已領老年給付證明（卷第36頁）、高雄
    市第三信用合作社函（卷第64至65頁）、高雄市稅捐稽徵處
    房屋稅籍證明書（卷第41至42頁）、凱旋醫院診斷證明書（
    卷第40頁）、收入切結書（卷第30頁）、資助切結書（卷第
    38至39頁）、聲請人109年7月3日補正狀（卷第24頁）等附
    卷可參。依聲請人上述工作、收入情形，爰以其自107年5月
    至109年5月平均每月收入12,984元【計算式：[（8,910＋5,5
    00）×21＋5,500×4]÷25＝12,984，本裁定計算方式均採元以下
    4捨5入】評估其償債能力。
  ㈢關於聲請人個人日常必要支出部分，聲請人主張每月支出7,1
    79元（無房屋租金）乙情。按債務人必要生活費用，以最近
    1年衛生福利部或直轄市政府所公告當地區每人每月最低生
    活費1.2倍定之，消債條例第64條之2第1項定有明文。本院
    參酌衛福部社會司所公告110年度高雄市最低生活費為13,34
    1元，1.2倍即16,009元。又聲請人陳稱於自己所有房屋居住
    ，客觀上無房屋費用支出，故於計算聲請人個人每月必要生
    活費時，即應自前開已包括居住費用在內之每月最低生活費
    用中，扣除相當於房租支出所佔比例（大約為24.36％），即
    12,109元【計算式：16,009－（16,009×24.36%）＝12,109】
    ，聲請人主張每月必要支出約7,179元，尚屬合理，應予採
    計。
  ㈣綜上所述，聲請人每月平均收入12,984元，扣除必要生活費7
    ,179元後，尚餘5,805元。而聲請人目前負債總額為2,032,5
    21元（卷第5至6頁債權人清冊、第45頁台新銀行函），以上
    開餘額按月攤還結果，至少約須27年（計算式：2,032,521÷
    5,805÷12＝27）始能清償完畢，堪認聲請人確有不能清償債
    務之情事。從而，聲請人向本院聲請清算，應予准許，並命
    司法事務官進行本件清算程序。
四、依消債條例第11條第1 項、第83條第1 項、第16條第1 項，
    裁定如主文。
中　　華　　民　　國　　110 　年　　1 　　月　　11　　日
              　　民事庭　　  法  官　陳宛榆
以上正本係照原本作成。
本裁定不得抗告。
中　　華　　民　　國　　110 　年　　1 　　月　　11　　日
  　                          書記官　何福添